臺灣板橋地方法院刑事判決　　　　　　　98年度訴字第3817號
公　訴　人　臺灣板橋地方法院檢察署檢察官
被　　　告　廖少恒
　　　　　　　　　（現另案羈押於法務部矯正署臺北看守所）
選任辯護人　鄭凱鴻律師（法律扶助）
被　　　告　莊宏富
選任辯護人　李宗益律師
　　　　　　陳俊隆律師
上列被告因殺人未遂案件，經檢察官提起公訴（98年度偵字第37
09號）及移送併案審理（98年度偵字第28116 號、98年度少連偵
字第202 號），本院判決如下：
    主  文
廖少恒成年人與少年共同故意對少年犯傷害罪，處有期徒刑壹年
貳月。
莊宏富無罪。
    事  實
一、緣楊鼎仁（綽號「阿仁仔」、「大胖仁」，其後於民國99年
    7 月3 日死亡，所涉本件傷害犯行，業經臺灣桃園地方法院
    於99年7 月27日以98年度訴字第1020號判決不受理在案）因
    其「小弟」郭鎮宇（綽號「小白」）於97年11月21日，在桃
    園地區，與自臺北縣土城市（現改制為「新北市土城區」）
    地區前往桃園之黃仁杰友人發生糾紛被打，出面代郭鎮○○
    ○○道而與黃仁杰發生口角，雙方遂相約至桃園縣桃園市虎
    頭山公園談判，楊鼎仁乃於同日晚上邀集廖少恒（綽號「小
    廖」，係成年人）、陳振興（綽號「小少」，所涉本件傷害
    犯行，現由臺灣桃園地方法院另案通緝中）、陳仲庭（綽號
    「小黑」，陳振興之弟，所涉本件傷害犯行，現由臺灣桃園
    地方法院另案通緝中）、陳仲瑋（陳振興之弟，本件行為時
    為18歲之未成年人，所涉本件傷害犯行，另經臺灣桃園地方
    法院以98年度訴字第1020號判決，判處有期徒刑六月在案）
    等人及其他不詳之男子，並經由陳振興聯絡林振文（綽號「
    小貓」，所涉本件犯行，另經臺灣桃園地方法院以98年度訴
    字第1020號判決，判處有期徒刑一年二月在案），邀集帶領
    游萬偉（綽號「阿南仔」，所涉本件傷害犯行，另經臺灣桃
    園地方法院以98年度訴字第1020號判決，判處有期徒刑八月
    在案）、金郁祥（綽號「貝貝」，所涉本件傷害犯行，現由
    臺灣桃園地方法院另案通緝中）、余政儒（綽號「小魚」，
    本件行為時為18歲之未成年人，所涉本件傷害犯行，另經臺
    灣桃園地方法院以98年度訴字第1020號判決，判處有期徒刑
    六月在案）、林裕欽（綽號「漢堡」，本件行為時為18歲之
    未成年人，所涉本件傷害犯行，另經臺灣桃園地方法院以98
    年度訴字第1020號判決，判處有期徒刑五月在案）、少年游
    ○嘉（80年3 月生，真實姓名年籍詳卷，本件行為時為17歲
    之少年，所涉本件傷害犯行，另經臺灣桃園地方法院少年法
    庭以98年度少護字第713 號、99年度少護字第68、69號裁定
    交付保護管束，並命為勞動服務確定）、簡○銳（81年1 月
    生，真實姓名年籍詳卷，本件行為時為16歲之少年，所涉本
    件傷害犯行，業經臺灣桃園地方法院以99年度少護字第171
    號裁定交付保護管束確定）、陳○中（82年9 月生，真實姓
    名年籍詳卷，本件行為時為15歲之少年，所涉本件傷害犯行
    ，業經臺灣桃園地方法院以99年度少護字第171 號裁定令入
    感化教育處所施以感化教育確定）、湯○廉（82年9 月生，
    真實姓名年籍詳卷，本件行為時為15歲之少年，所涉本件傷
    害犯行，業經臺灣桃園地方法院少年法庭以98年度少護字第
    713 號、99年度少護字第68、69號裁定交付保護管束，並命
    為勞動服務確定）及其他不詳之男子，夥同共約數十多人，
    攜帶木棒、鋁棒、鐵條等器械，分乘自用小客車、機車，共
    同前往上開相約之虎頭山公園會合，欲與對方黃仁杰糾集之
    人馬談判。廖少恒乃駕駛車號6763-EA 號自用小客車，搭載
    楊鼎仁、陳仲庭及其他不詳之男子前往，惟雙方因故未於上
    開虎頭山公園相遇，經楊鼎仁與黃仁杰聯絡後，雙方再相約
    至臺北縣土城市○○路附近城林橋下之「中華中學」前談判
    。廖少恒遂再駕車搭載楊鼎仁、陳仲庭及其他不詳之男子等
    人，與其他分乘自用小客車、機車之陳振興、陳仲瑋、林振
    文、游萬偉、金郁祥、余政儒、林裕欽、少年游○嘉、簡○
    銳、陳○中、湯○廉及其他不詳之男子等人馬會合後，由桃
    園出發前往土城相約現場，對方黃仁杰亦糾眾數十人，在該
    處等候。途中林振文因慮及雙方參與人數眾多，為辨識敵我
    ，並指示余政儒於樹林地區超商購買吸管，分發給己方人員
    咬於口中，作為識別。其後廖少恒與楊鼎仁、陳仲庭、陳振
    興、陳仲瑋、林振文、游萬偉、金郁祥、余政儒、林裕欽、
    少年游○嘉、簡○銳、陳○中、湯○廉及其他不詳之男子等
    人，於翌日（即97年11月22日）凌晨3 時24分許，經由城林
    橋抵達中華中學鄰近之臺北縣土城市○○路2 段171 號前，
    見對方黃仁杰與簡志宏、陳韋有、少年程○倫（83年10月生
    ，姓名年籍詳卷，案發時為14歲之少年）及其他不詳男子等
    數十人已在場等候，乃攜持木棒、鋁棒、鐵條等器械（均未
    扣案，該等器械所有歸屬、實物樣式、用途、去向均不詳）
    下車，惟雙方未及談判旋即發生衝突，廖少恒與楊鼎仁、陳
    仲庭、陳振興、陳仲瑋、林振文、游萬偉、金郁祥、余政儒
    、林裕欽、少年游○嘉、簡○銳、陳○中、湯○廉及其他不
    詳之男子等人，共同基於傷害之犯意聯絡，由廖少恒、楊鼎
    仁、陳仲庭、少年陳○中等持鋁棒，林振文、金郁祥、余政
    儒、少年簡○銳等持木棒，游萬偉持鐵條，陳仲瑋、少年游
    ○嘉等持安全帽，其餘陳振興、林裕欽、少年湯○廉及其他
    不詳男子等同夥或空手或分持鋁棒、木棒、鐵條、安全帽等
    器械，與對方黃仁杰所帶同前來之簡志宏、陳韋有、少年程
    ○倫及其他亦分持有信號彈、棍棒之不詳男子等數十餘眾，
    互毆械鬥，黃仁杰等人不敵散逃，簡志宏、陳韋有、少年程
    ○倫等因逃跑不及，即遭廖少恒與同夥其他不詳男子分持鋁
    棒、木棒、鐵條、安全帽等器械追上，共同毆打簡志宏、陳
    韋有、少年程○倫等之身體四肢、頭部，程○倫倒臥在地後
    並遭廖少恒同夥不詳男子騎乘機車以車輪輾過右肩，而陳韋
    有倒臥在地後亦復遭少年游○嘉騎乘機車以車輪輾壓頭部，
    致簡志宏受有左手肘左手挫傷、撕裂傷1 公分共2 處、頭部
    創傷、左側尺骨骨折等傷害，程○倫受有左手第二、三掌骨
    壓傷合併骨折及血腫、枕部頭皮撕裂傷、四肢多處挫傷等傷
    害，而陳韋有則因而受有頭部外傷合併顱內出血及顱骨骨折
    等傷害，至同日凌晨3 時29分許，廖少恒等人群毆械鬥後即
    分別駕車撤離。嗣警方獲報旋於同日凌晨3 時54分許到場後
    ，將簡志宏、陳韋有、程○倫等傷者送醫治療，並調閱現場
    鄰近監視器錄影資料，循線調查，復因楊鼎仁、林振文等人
    另涉有槍砲等案件，經警監聽蒐證，於98年6 月9 日上午6
    時10分許，在桃園縣桃園市○○路99號前，為警拘提到案，
    因而查悉上情。
二、案經簡志宏、陳韋有、程○倫訴由臺北縣政府警察局（現改
    制為「新北市政府警察局」）土城分局移送臺灣板橋地方法
    院檢察署檢察官偵查起訴、暨桃園縣政府警察局八德分局、
    大溪分局報請臺灣桃園地方法院檢察署檢察官呈請臺灣高等
    法院檢察署檢察長核轉臺灣板橋地方法院檢察署檢察官偵查
    後移送併案審理。
    理  由
甲、被告廖少恒被訴部分：
一、證據能力及程序事項：
    (一)被告廖少恒及其辯護人主張告訴人簡志宏、程○倫等於警
      詢之陳述及併案之林振文、陳仲庭、陳仲瑋、游萬偉、金
      郁祥、游○嘉、湯○廉等於警詢之陳述，均無證據能力部
      分，經核上開被告以外之人於警詢之陳述，係屬於審判外
      之陳述，且無其他法律規定例外有證據能力之情形，依刑
      事訴訟法第159 條第1 項規定，均無證據能力。
    (二)被告廖少恒及其辯護人主張併案之楊鼎文於警詢之陳述，
      無證據能力部分，經核上開被告以外之人楊鼎文於警詢之
      陳述，固係屬於審判外之陳述，惟查楊鼎文已於99年7 月
      3 日因病死亡，有臺灣桃園地方法院檢察署相驗屍體證明
      書影本在卷可稽，而其於警詢之陳述，核與被告廖少恒及
      上開告訴人、同夥共犯分別於警詢、偵查及審理時所述情
      節大致相符，並有案發現場監視器錄影翻拍照騙、通訊監
      察譯文相參，堪認其於警詢之陳述具有較可信之特別情況
      ，且為證明被告廖少恒有無參與本件傷害犯罪事實之存否
      所必要，故另依同法第159 條之2 規定，應得為證據，而
      有證據能力。
    (三)被告廖少恒及其辯護人主張告訴人簡志宏、程○倫等於偵
      查之陳述，均無證據能力部分，係以其等於偵查中未經被
      告廖少恒在場行使詰問權為由，然按被告以外之人於偵查
      中向檢察官所為之陳述，除顯有不可信之情況者外，得為
      證據，刑事訴訟法第159 條之1 第2 項定有明文，蓋現行
      法之檢察官仍有訊問被告、證人及鑑定人之權限，其應踐
      行之程序又多有保障被告或被害人之規定，證人、鑑定人
      於偵查中亦均須具結，就刑事訴訟而言，其司法屬性甚高
      ；而檢察官於偵查程序取得之供述證據，其過程復尚能遵
      守法令之規定，是其訊問時之外部情況，積極上具有某程
      度之可信性，除消極上顯有不可信之情況者外，均得為證
      據，故主張其為不可信積極存在之一方，自應就此欠缺可
      信性外部保障之情形負舉證責任；又偵查中訊問證人，法
      無明文必須傳喚被告使之得以在場，刑事訴訟法第184 條
      第2 項亦僅規定因發見真實之必要，得命證人與被告對質
      ，是檢察官偵查中雖未命證人與被告對質，尚非違法，此
      項未經被告對質之被告以外之人於偵查中向檢察官所為之
      陳述，依刑事訴訟法第159 條之1 第2 項之規定，原則上
      屬於法律規定為有證據能力之傳聞證據，於例外顯有不可
      信之情況，始否定其得為證據，而現行刑事訴訟法關於行
      通常審判程序之案件，為保障被告之反對詰問權，復對證
      人採交互詰問制度，其未經詰問者，僅屬未經合法調查之
      證據，並非無證據能力，而禁止證據之使用，此項詰問權
      之欠缺，非不得於審判中由被告行使以資補正，而完足為
      經合法調查之證據，倘被告於審判中捨棄對質、詰問權，
      自無不當剝奪被告對質、詰問權行使之可言，本件被告廖
      少恒、辯護人上開雖指陳告訴人簡志宏、程○倫於偵查中
      之陳述，無證據能力云云，然就告訴人等於偵查中之陳述
      ，有何顯有不可信之情況者，並未舉證以明其說，尚難遽
      認其於偵查中具結之陳述，無證據能力，且告訴人等其後
      於本院審理時，亦經到庭經辯護人、被告廖少恒進行交互
      詰問，此有本院99年5 月12日審判筆錄可稽，亦無不當剝
      奪被告詰問權行使之可言，自難以此否定告訴人等於偵查
      中之陳述得為證據。依上所述，本件告訴人簡志宏、程○
      倫於偵查之證述，應均認有證據能力。
    (四)又被告廖少恒及其辯護人主張本件案發現場監視器錄影畫
      面翻拍照片，因畫面模糊不清，且不能證明被告有被訴犯
      行，因認無證據能力云云。然查該案發現場監視器錄影翻
      拍照片中有清楚拍攝到被告廖少恒上開所駕自用小客車車
      號無誤（見臺灣桃園地方法院檢察署98年度少連偵字第10
      2 號偵查卷165 頁），且拍攝地點核諸Google地圖網站列
      印之臺北縣土城市○○路2 段171 號前街景圖片相符，復
      核諸被告廖少恒於偵查所述駕車搭在楊鼎仁等人前往案發
      地點等情節亦吻合（見臺灣桃園地方法院檢察署98年度偵
      字第12960 號偵查卷18、19頁），足見上開監視器錄影翻
      拍照片，確係由案發地點設置之監視器所錄影拍攝，並非
      虛偽不實之物，自應認有證據能力。
    (五)至本件其餘證據部分，被告廖少恒、辯護人於審理時均不
      爭執其證據能力，復查無違法取得之情事存在，自亦應均
      認有證據能力，合先敘明。
    (六)另告訴人陳韋有（案發時已成年）因遭被告廖少恒及同夥
      毆打致受有頭部外傷合併顱內出血及顱骨骨折等傷害，二
      次住院治療（第一次住院期間因躁動經醫院予以保護性約
      束，迄97年12月15日出院後，於98年2 月3 日再度入院）
      ，長期記憶不清，有亞東紀念醫院之病歷資料及診斷證明
      書在卷可按，且其於98年2 月11日最後出院後，於98年3
      月6 日、98年8 月6 日、98年9 月25日偵訊時均仍陳稱不
      記得係遭何人毆打等語（見98年度偵字第3709號偵查卷80
      、97、125 頁），按告訴乃論之罪，其告訴應自得為告訴
      之人知悉犯人之時起，於六個月內為之，刑事訴訟法第23
      7 條第1 項定有明文，是本件陳韋有雖係於98年9 月25日
      偵訊時，於檢察官問其是否對打伊之人提出告訴後，始陳
      稱要對毆打伊之人提出告訴（見上開偵卷126 頁），惟稽
      之該次偵訊時陳韋有依其當時受傷治療情狀，仍無法記憶
      起毆打其之人，難謂其對被告廖少恒對其涉犯傷害罪之告
      訴期間已行起算，是陳韋有於98年9 月25日偵訊時提出之
      傷害告訴，對被告廖少恒而言仍屬合法之告訴，併此敘明
      。
二、犯罪事實之認定：
    (一)訊據被告廖少恒固不否認有於上開時地，駕駛車號6763-E
      A 號自用小客車，搭載楊鼎仁、陳仲庭及其他不詳男子等
      人至本件案發地點之事實，惟矢口否認有共同傷害告訴人
      簡志宏、陳韋有、程○倫等之犯罪事實，辯稱：伊並無共
      同毆打告訴人簡志宏、陳韋有及程○倫，因為伊與告訴人
      三人根本不認識，當天伊去現場，原係因友人楊鼎仁向伊
      借用車號6763-EA 號自用小客車，由陳仲庭來開車，之後
      當天晚上陳仲庭把車開回來時，車上坐滿人，伊認識的只
      有陳仲庭、楊鼎仁，其他的不認識，當時陳仲庭說他們還
      要再去跟人家講事情，要再借用伊車，因伊要用車，且不
      放心，就由伊開車載他們過去趕快回來，楊鼎仁說他們要
      去土城，並由楊鼎仁帶路，伊發現他們還有一些人騎乘機
      車跟在伊車後面一起前往，約15、16台機車，每台機車上
      有1 到2 人，伊記得經過一座橋就到達土城，到達後，伊
      車上及騎機車的人均下車，對方也有5 、60人在現場，然
      後伊就開車停在該處附近路橋下等候，之後雙方就打起來
      ，伊見對方有開車衝撞，怕他們開車衝撞伊車，就下車持
      鋁棒站在車旁防衛觀看，約經過15到20分鐘後，全部的人
      就散了，分別走掉，然後伊就載著原先搭乘伊車的人離開
      現場，伊並無參與他們雙方之打架過程，亦無出言恐嚇說
      要打斷簡志宏的腳云云。被告廖少恒之辯護人亦為被告辯
      護稱：警方於告訴人等警詢時，進行對被告廖少恒之指認
      程序，提供之指認資料有強烈暗示被告廖少恒即為犯罪嫌
      疑人之嫌，已違反警方指認犯罪嫌疑人程序要領之規定，
      自不能以此對被告廖少恒所為之非法指認作為認定被告廖
      少恒犯罪之基礎；其次告訴人簡志宏、程○倫於警詢指訴
      被告廖少恒係持何種兇器毆打告訴人、所駕車輛顏色等情
      ，亦反覆翻異，前後矛盾，相互歧異，自不足採為認定被
      告廖少恒犯罪；再者依告訴人等所言，案發時其三人係於
      該處飲酒，且被毆時係雙手抱頭臥地抵擋或往前奔逃，在
      此混亂場面及其等有飲酒情狀下，告訴人是否可以正確指
      認犯罪嫌疑人，亦屬堪疑，可見告訴人等指訴被告廖少恒
      有毆打其等云云，應係出於警方不當之誘導，而不足採，
      是本件不能證明被告廖少恒犯罪，請諭知被告廖少恒無罪
      云云。
    (二)經查，本件被告廖少恒係成年人夥同楊鼎仁、陳仲庭、陳
      振興、陳仲瑋、林振文、游萬偉、金郁祥、余政儒、林裕
      欽、少年游○嘉、簡○銳、陳○中、湯○廉及其他不詳之
      男子等人，共同基於傷害之犯意聯絡，分持鋁棒、木棒、
      鐵條等器械及安全帽，毆打簡志宏、陳韋有、少年程○倫
      等致受有上開傷害之犯罪事實，業據告訴人簡志宏、程○
      倫分別於偵查、本院審理時證述：案發時廖少恒有以棒球
      棍動手打伊（簡志宏）的腳，還有其他人拿棒球棍、鐵條
      毆打伊；案發時有一群人衝過來看到人就打，有騎車，有
      開車的，他們嘴裡都有咬一根吸管，這些人手上有拿鋁棒
      、木棒，伊（簡志宏）就與陳韋有一起跑，程○倫跑比較
      慢就被抓下來打，伊跑到沒路再往回跑，就遇到他們，在
      定點被五、六個人打，廖少恒有拿棒子打伊手、腳，廖少
      恒還有攻擊陳韋有、程○倫，打他們的頭部，廖少恒他們
      是先打程○倫、陳韋有，打到他們二人不能動後，再打伊
      ，也有打伊頭部，打完伊後廖少恒他們就走了，伊才去看
      陳韋有、程○倫；廖少恒有以棒球鋁棒打伊（程○倫）頭
      部、手部，其他人是用棍棒、鐵條追著伊跑，其中有一人
      騎機車輾過伊手；當時伊（程○倫）三人在騎樓，看到有
      人從馬路對面衝過來，就開始沿著馬路跑，之後伊三人就
      被人追著打，廖少恒是從車上下來，與其他人一起過來，
      拿鋁棒與一群人圍著伊打，伊先被打到後腦勺後就抱著頭
      趴在地上，然後被他們壓在地上打，伊有站起來一次，又
      被踹躺在地上，後來不知誰用機車輪子輾過伊右肩，他們
      走後，伊站起來走到騎樓後，突然腳沒知覺就躺在地上等
      語綦詳（見98年度偵字第3709號偵查卷79頁、80頁、本院
      99年5 月12日審判筆錄），復經共犯楊鼎仁於警詢、偵查
      時供證稱：伊因見郭鎮宇於97年11月21日晚上8 時許，遭
      人拿信號彈打，叫找陳仲庭、陳振興、林振文等人一起出
      來幫郭鎮宇出氣，游○嘉有騎乘機車輾過被害人身體；本
      件時地案發時，伊有打人，但對方是誰，伊不清楚，這件
      事是伊叫林振文他們來的，拿鋁棒、球棒、鐵棍等工具，
      伊去之前就知道要跟對方輸贏，會打起來，在新莊那裡發
      吸管，是為識別敵我，怕打到自己人，當天是游○嘉騎機
      車壓過陳韋有，伊有親眼看到，很多人如陳振興、廖少恒
      、陳仲庭、陳仲瑋都有看到等語（見臺灣桃園地方法院檢
      察署98年度偵字第12960 號偵查卷卷一133 頁反面至134
      頁、上開偵卷卷三192 至193 頁、上開偵卷卷四203 頁、
      98年9 月23日訊問筆錄3 頁），共犯陳振興於偵查中供證
      稱：伊有於本件案發時地去現場，當天是楊鼎仁打電話給
      伊，說他小弟被欺負，要伊去挺他，他要跟人家打架拼輸
      贏，然後伊就打電話給林振文要他一起去，林振文就帶1
      、20人到虎頭山下停車場，與伊及楊鼎仁帶的人集合，伊
      弟陳仲庭是跟著楊鼎仁一起去的，有人開車，有人騎機車
      ，廖少恒也有去，他開車載楊鼎仁，之後伊在車上有人拿
      吸管給伊，說咬吸管才知是自己人，到現場伊看到對方有
      台車亂衝撞，對方有二個人躺在地上，楊鼎仁拿著鋁棒站
      在他們旁邊，當時狀況太亂，後來警察來了就一哄而散等
      語（見臺灣桃園地方法院檢察署98年度偵字第12960 號偵
      查卷卷四27至29頁、31至32頁、上開偵卷卷四194 頁），
      共犯林振文於偵查中供證稱：本件案發當天，楊鼎仁有去
      現場，他叫伊去支援他，去之前大概都知道要打架；本件
      案發當天有楊鼎仁、陳振興、陳仲庭等人參與等語（見臺
      灣桃園地方法院檢察署98年度偵字第12960 號偵查卷卷三
      196 頁、上開偵卷卷四37頁），證人陳仲庭於偵查、審理
      時證稱：案發當天楊鼎仁說他小弟被欺負，已經與對方約
      好談判，找伊去幫忙，楊鼎仁還有找林振文、廖少恒、游
      ○嘉，還有一些伊不認識的人，伊等先到桃園虎頭山會合
      ，再開車或騎車去土城市○○路○ 段171 號旁，是對方與
      楊鼎仁約在該處，到那邊後雙方就打起來，伊等有拿棍棒
      ，伊與楊鼎仁、林振文都有動手打人；事後游○嘉聊天時
      有告訴伊說，是他騎機車去輾壓陳韋有；當時是楊鼎仁、
      林振文打電話找伊過去，楊鼎仁說他小弟被人家欺負，要
      去跟人家談判，要伊陪同一起去，伊是坐廖少恒的車一起
      到現場，到現場後，伊等就下車，伊等這邊約有4 、50人
      ，有帶棒棍，伊也有帶一支棒球棍，楊鼎仁手上也有一支
      ，其他其機車的人幾乎每台機車都有帶棒球棍，廖少恒車
      上也有棒球棍，對方好像有開車衝撞伊等這邊的人，然後
      大家就打在一起，打沒多久就撤了，之後廖少恒就先載伊
      走了，這之間沒有超過10分鐘等語（見臺灣桃園地方法院
      檢察署98年度偵字第12960 號偵查卷卷三126 頁至1127頁
      、上開偵卷卷四193 頁、98年9 月23日訊問筆錄2 頁、本
      院99年6 月23日審判筆錄7 至11頁），共犯陳仲瑋於偵查
      中供證稱：本件土城那次鬥毆，陳仲庭跟伊說是因楊鼎仁
      之小弟被人家打，後來就一起去虎頭山集合，再去土城中
      華路馬路邊，當時伊等人馬手中有拿鐵棒、棒球棍、鋁棒
      ，葉子（即游○嘉）、阿湯（即湯○廉）、陳振興、陳仲
      庭都是拿著棒子砸人，伊等打完就走人，伊等騎機車的先
      走，但都差不多時間離去；本件案發時伊有咬吸管，拿安
      全帽打人等語（見臺灣桃園地方法院檢察署98年度偵字第
      12960 號偵查卷卷三182 頁、上開偵卷卷四98年9 月23日
      訊問筆錄4 至5 頁），共犯游萬偉於偵查中供證稱：伊有
      參與本件時地之鬥毆，參與者有楊鼎仁、廖少恒、林振文
      、小少（即陳振興，筆錄記載為「小邵」）、陳仲庭、金
      郁祥、漢堡（即林裕欽）、葉子（即游○嘉）、陳○中，
      伊在現場鬥毆有持鐵棍打陳韋有朋友，伊從橋上下來時，
      看到陳韋有已經被打在地上，是「阿仁仔」（即楊鼎仁，
      筆錄記載為「阿林仔」，台語發音相同）召集的那群其機
      車來的人打的；當時伊在車上，看到陳韋有已經躺在巷口
      地上，他們10幾人還持木棒、鐵棒持續毆打他等語（見臺
      灣桃園地方法院檢察署98年度偵字第12960 號偵查卷卷三
      164 頁、上開偵卷卷四49至50頁），共犯少年游○嘉於偵
      查中供證稱：伊有於本件案發時地在場，是林振文找伊去
      的，伊知道要去跟人家打架，伊等約在虎頭山，到場集合
      的人有楊鼎仁、林振文及其他不認識之人，之後就直接去
      土城中華路，到那邊伊等前面的人就先衝過去，伊也跟著
      衝過去，楊鼎仁、林振文有動手打人，現場很混亂等語（
      見臺灣桃園地方法院檢察署98年度偵字第12960 號偵查卷
      卷三136 頁），共犯少年湯○廉於偵查中供證稱：伊有於
      97年11月22日跟楊鼎仁一起去土城中華路，有人騎機車帶
      伊去的，伊去是要挺他們，那次動手打人的有楊鼎仁、林
      振文、陳仲庭，有拿木棒、鋁棒、棒球棍，當時伊等衝過
      去，對方就散了，還開車衝撞伊等的人等語明確（見臺灣
      桃園地方法院檢察署98年度偵字第12960 號偵查卷卷三17
      0 頁），被告廖少恒於偵查中亦曾供稱：案發當天，伊有
      開車號6763-EA 號自用小客車載楊鼎仁去土城中華路現場
      ，楊鼎仁要伊挺他，因為他說車輛不夠，所以當天伊就開
      車載他去土城，途中在迴龍加油站有人發吸管，要大家咬
      吸管，以免被自己人打到，伊咬吸管時有想到可能會打架
      ，當天伊車上有鋁棒3 支，1 支是伊自己車上的，2 支是
      楊鼎仁叫人拿上車的，車上連伊、楊鼎仁共有7 人，其他
      人有成年，也有未成年人，到現場伊看到很多人衝上去打
      ，伊有拿鋁棒下車等語（見臺灣桃園地方法院檢察署98年
      度偵字第12960 號偵查卷卷四18至19頁、23頁），並有案
      發現場監視器錄影翻拍照片、臺灣桃園地方法院97年聲監
      字第000627號通訊監察書、林振文0000000000號行動電話
      門號97年11月22日通訊監察紀錄表、臺灣桃園地方法院98
      年度訴字第1020號判決、臺灣桃園地方法院少年法庭98年
      度少護字第713 號、99年度少護字第68、69號宣示筆錄、
      99年度少護字第171 號宣示筆錄、告訴人簡志宏、程○倫
      之亞東紀念醫院診斷證明書、告訴人陳韋有之亞東紀念醫
      院病歷資料、診斷證明書、亞東紀念醫院100 年4 月6 日
      亞醫外字第1002820344號函（函覆陳韋有於100 年2 月17
      日回院複診，意識清楚，言語正常，四肢活動亦正常，無
      重大不治或難治之後遺症）等在卷可資佐證。
    (三)被告廖少恒雖辯稱上開意旨云云，惟依上開告訴人簡志宏
      、程○倫指訴、共犯楊鼎仁、陳仲庭、陳振興、陳仲瑋、
      林振文、游萬偉、少年游○嘉、湯○廉等供證及案發現場
      監視器錄影翻拍照片所示，足認被告廖少恒係應楊鼎仁之
      邀，特地駕車搭載楊鼎仁、陳仲庭及其他不詳男子等人，
      同赴上開案發地點，與對方相約談判，而相互持械鬥毆，
      被告廖少恒確實持有鋁棒與其他同夥圍毆告訴人簡志宏、
      陳韋有、程○倫等人致傷屬實，況稽之上開監視器錄影翻
      拍照片所示，被告廖少恒於案發現場亦口咬吸管作為敵我
      識別，其亦不否認於案發現場下車持有鋁棒，衡諸常情，
      被告廖少恒若無與楊鼎仁等人共同前往與對方械鬥之犯意
      聯絡，何須有上開與其他共犯準備與對方持械鬥毆之相同
      舉動，由此可見被告廖少恒並非僅係單純駕車載送楊鼎仁
      等人前往，而無何本件傷害犯意之認識與聯絡可言。復按
      共同正犯間，除就自己實施之行為負其責任外，在犯意聯
      絡範圍內，對於他共同正犯所實施之行為，亦應共同負責
      ，是依上所述，本件被告廖少恒既同赴現場並有口咬吸管
      之約定識別動作及持供鬥毆使用之鋁棒器械等舉動，已見
      其有與楊鼎仁等人共同與對方持械鬥毆傷害之犯意聯絡，
      縱告訴人簡志宏、陳韋有、程○倫等人，非其共同持械毆
      打致傷，而係其他共犯同夥所為，其在上開鬥毆傷害對方
      之犯意聯絡範圍內，亦應對其他共犯所為之傷害行為，共
      同負責，是被告廖少恒上開卸責之詞所辯，要無足取。
    (四)又被告廖少恒之辯護人雖為被告辯護稱：警方於告訴人等
      進行對被告廖少恒之指認程序，有違程序及不當誘導之情
      云云，然依上所述，被告廖少恒上開傷害犯行，除告訴人
      等指訴外，亦經上開共犯陳振興、陳仲庭、游萬偉等供證
      被告廖少恒確有受楊鼎仁之邀，駕車搭載楊鼎仁、陳仲庭
      等人共同前往案發現場，且於楊鼎仁等與對方持械鬥毆時
      亦均在現場，並於鬥毆傷害告訴人等人後，復駕車搭載楊
      鼎仁、陳仲庭等人撤離等情明確，與上開告訴人指訴被告
      廖少恒傷害之情，亦堪認吻合，縱警方上開指認被告程序
      未盡符合程序而有所瑕疵，亦難遽謂告訴人等上開對被告
      廖少恒之指訴係遭誘導而屬不實，是辯護人上開所辯，亦
      尚不足為被告有利之認定。
    (五)又公訴意旨認被告廖少恒上揭所為，係基於殺人之不確定
      故意，因認被告廖少恒係犯刑法第271 條第2 項、第1 項
      之殺人未遂罪嫌云云。惟按殺人未遂與傷害之區別，應以
      加害人有無殺意為斷，被害人受傷之程度，被害人受傷處
      所是否為致命部位，及傷痕多寡，輕重如何，僅足供認定
      有無殺意之參考，究不能據為區別殺人未遂與傷害之絕對
      標準，故不能僅因被害人受傷之位置係屬人體要害，即認
      定加害人自始即有殺害被害人之犯意（參見最高法院18年
      上字第130 號判例、94年度台上字第6857號判決等意旨）
      。本件被告廖少恒雖係持堅硬之鋁棒與共犯分持木棒、鐵
      條等器械，共同傷害告訴人等人身體重要之頭部、四肢等
      部位，且致告訴人陳韋有受有頭部外傷合併顱內出血及顱
      骨骨折等傷害，然依上所認被告廖少恒共犯同夥，係因楊
      鼎仁之「小弟」遭對方毆打，為討回公道因而與對方相約
      談判互鬥輸贏，可見其雙方人馬間之主觀意識至多係基於
      群毆械鬥顏面之爭之傷害故意，並無至致命深仇至恨之爭
      ，再者依上開通訊監察紀錄表所示，其間鬥毆時間至多亦
      僅有5 分鐘，衝突時間甚短，且所持鬥毆器械雖係堅硬之
      棍棒、鐵條之類，但尚不及更有致命危險之刀、槍器械，
      是稽之上開所述諸情，尚難確認被告廖少恒與同夥共犯持
      棍棒、鐵條等器械圍毆告訴人等係基於殺人犯意為之，是
      本件尚不能證明被告廖少恒與其同夥共犯有殺人之犯意，
      自難率認其係犯有殺人未遂罪嫌，公訴意旨上開所認，容
      有未洽。
    綜上所述，本件被告廖少恒上開對告訴人等傷害犯行，事證
    已臻明確，均堪認定，應予依法論科。
三、論罪科刑：
    (一)按刑法總則之加重，係概括性之規定，所有罪名均一體適
      用；刑法分則之加重，係就犯罪類型變更之個別犯罪行為
      予以加重，成為另一獨立之罪名，兒童及少年福利法第70
      條第1 項前段所定：「成年人教唆、幫助或利用兒童及少
      年犯罪或與之共同實施犯罪或故意對其犯罪者，加重其刑
      至二分之一」，其中成年人教唆、幫助或利用兒童及少年
      犯罪或與之共同實施（實行）犯罪之加重，並非對於個別
      特定之行為而為加重處罰，其加重係概括性之規定，對一
      切犯罪皆有其適用，自屬刑法總則加重之性質；至故意對
      兒童及少年犯罪之加重，係對被害人為兒童及少年之特殊
      要件予以加重處罰，乃就犯罪類型變更之個別犯罪行為予
      以加重，則屬刑法分則加重之性質。查本件被告廖少恒行
      為時為成年人，而告訴人程○倫則係14歲之少年，有其等
      年籍資料在卷可按，是核本件被告廖少恒上開所為，其對
      告訴人簡志宏、陳韋有等所為，係犯刑法第277 條第1 項
      之傷害罪；其對告訴人少年程○倫所為，則係犯兒童及少
      年福利法第70條第1 項前段、刑法第277 條第1 項之成年
      人故意對少年犯傷害罪。公訴意旨認被告廖少恒本件對告
      訴人簡志宏、陳韋有、程○倫所為，均係犯同法第271 條
      第2 項、第1 項之殺人未遂罪嫌，依上述理由，容有未洽
      ，惟其起訴之基本社會事實相同，爰逕予變更起訴法條論
      究。另上開移送併案之犯罪事實，與本件被告廖少恒被訴
      犯罪事實相同，為起訴效力所及，本院自應併予審究。又
      其上開所犯各罪，與楊鼎仁、陳仲庭、陳振興、陳仲瑋、
      林振文、游萬偉、金郁祥、余政儒、林裕欽、少年游○嘉
      、簡○銳、陳○中、湯○廉及其他不詳之男子等人間，有
      犯意聯絡及行為分擔，為共同正犯。又其上開一行為觸犯
      上開對告訴人簡志宏、陳韋有等傷害及對程○倫所犯成年
      人故意對少年犯傷害等三罪名，為想像競合犯，應從一重
      之成年人故意對少年犯傷害罪處斷。再查上開共同正犯中
      之游○嘉、簡○銳、陳○中、湯○廉，行為時分別係17歲
      、16歲、15歲之少年，有其等年籍資料在卷可參，被告廖
      少恒係成年人，與上開游○嘉、簡○銳、陳○中、湯○廉
      等少年，共同對告訴人中之少年程○倫為上開傷害罪犯行
      ，應依兒童及少年福利法第70條第1 項前段規定，加重其
      刑。
    (二)爰審酌被告廖少恒與告訴人等均不相識毫無怨隙，僅因其
      友人楊鼎仁為代其小弟糾眾尋仇，即應召攜帶棍械，駕車
      偕同參與群毆械鬥，且與其他成年同夥帶同未成年人、少
      年等參與，不分輕重攜械行狠圍毆對方落單成員，危害社
      會治安及侵害被害之告訴人個人身體法益非微，應予非難
      ，兼衡其上開犯罪之動機、目的、手段、方法、對告訴人
      所生危害及犯後之態度等一切情狀，量處如主文所示之刑
      。至其與同夥共犯所攜供本件犯罪所用之器械等物，因均
      未扣案，器械實物不明，犯後去向所在亦不明，要難證明
      該等器械存在之情，顯無從追索沒收，故不併予宣告沒收
      ，附此敘明。
乙、被告莊宏富被訴部分：
一、公訴意旨略以：被告莊宏富亦有於上開時地，駕駛車號1829
    -HG 號自用小客車，搭載綽號「阿偉」姓名年籍不詳之成年
    男子，與上開廖少恒及楊鼎仁等人會合，共同基於殺人不確
    定故意之犯意聯絡，持棍棒圍毆簡志宏、陳韋有、程○倫等
    人，致有上開傷害，因認被告莊宏富亦涉有共犯刑法第271
    條第2 項、第1 項之殺人未遂罪嫌云云。
二、按公訴人認被告莊宏富涉有上開殺人未遂罪之犯行，無非以
    其犯罪事實有被告莊宏富於偵查中之供述、告訴人簡志宏、
    程○倫等於警詢、偵查之證述、證人即被告之父莊鼎春於警
    詢之證述、案發現場監視器錄影畫面翻拍照片、告訴人簡志
    宏、陳韋有、程○倫等之亞東紀念醫院診斷證明書等可資佐
    證為其論據。惟訊據被告莊宏富堅決否認有上開共同殺人未
    遂之犯行，辯稱：當天是伊在網咖認識之友人「阿偉」要伊
    載他去土城找朋友唱歌，並未攜帶任何棍棒，上車後是「阿
    偉」給伊指路到達現場，伊開車到案發地點那邊，就看到路
    中有人在打架，大概是幾十人，並且有人拿槍、鋁棒、信號
    彈，伊等很害怕，且車亦無法開過去，未下車就駕車離去，
    伊亦不認識廖少恒、楊鼎仁、陳仲庭、簡志宏、陳韋有、程
    ○倫等人等語。辯護人亦為被告莊宏富辯護稱：本件告訴人
    簡志宏於偵查中雖稱有看到被告莊宏富上開車輛，但不清楚
    被告莊宏富有無下車打他，審理時亦稱未於案發現場看到被
    告莊宏富，其次告訴人陳韋有於偵查、審理均稱不記得有被
    告莊宏富之人，另程○倫於偵查、審理中亦稱案發時不記得
    有無看到被告莊宏富及騎所駕車輛在現場，可見告訴人等均
    無法指證被告莊宏富有於本件時地參與共犯對告訴人等之殺
    人未遂犯行等語。
三、按犯罪事實應依證據認定之，無證據不得認定其犯罪事實，
    刑事訴訟法第154 條第2 項定有明文。而所謂證據，係指足
    以證明被告確有犯罪行為之積極證據而言，該項證據須適於
    為被告犯罪之證明者，始得採為斷罪之資料；再告訴人之告
    訴，係以使被告受刑事訴追為目的，是其陳述是否與事實相
    符，仍應調查其他證據以資審認（參照最高法院69年臺上字
    第4913號、52年臺上字第1300號等判例要旨）。又按認定犯
    罪事實所憑之證據，必須達於一般人均可得確信其為真實之
    程度，而無合理之懷疑存在時，始得據為被告有罪之認定，
    倘若犯罪事實之證明尚未達此一程度，仍有合理之懷疑存在
    ，則應為被告有利之推定，仍不能遽為被告有罪之判斷，此
    亦為刑事訴訟法第154 條，犯罪事實應依證據認定之證據裁
    判原則，及因保障被告人權，無罪推定原則之所在（參見最
    高法院76年度臺上字第4986號判例、91年度臺上字第39號刑
    事判決等意旨）。經查：
    (一)本件告訴人簡宏志、程○倫雖於警詢時均曾指稱：案發時
      在現場之車號1829-HG 號自用小客車之駕駛及車內男子，
      都有參與將伊三人打傷云云。然告訴人簡宏志、程○倫等
      於偵查中則均稱：當天伊被打時，只看到莊宏富的車子，
      但不清楚他有無動手打伊等語（見98年度偵字第3709號偵
      查卷79至80頁），其後簡宏志於審理時亦證稱：案發時只
      看到1829-HG 號車子，距離伊等被打處蠻遠的，沒有看到
      莊宏富等語（見本院99年5 月12日審判筆錄5 至6 頁），
      程○倫於審理時則證稱：伊無法確定案發時現場有1829-H
      G 號這台車等語（上開審判筆錄16頁），至告訴人陳韋有
      則因頭部傷勢影響其記憶力，於偵查、審理均稱不記得案
      發時打伊之人等語，是依上開告訴人指訴情節，顯並無法
      確認被告莊宏富有下車參與圍毆其等之情。另告訴人簡志
      宏、程○倫等雖於偵查、審理時亦曾指稱：1829-HG 號車
      上有人下車參與毆打伊等云云，然衡諸告訴人等上開所述
      案發情節，案發時間甚短且發生迅速，況告訴人等係處於
      劣勢散逃之際，按常情顯無法安定看清記憶來襲車輛車號
      ，且當時係於凌晨夜間之際，若未於近距離觀看，亦無法
      清楚確認車號，是告訴人等指稱上開車號車輛車上之人有
      下車圍毆伊等云云，與常情尚屬有違，要難採以遽認被告
      莊宏富有本件被訴犯行。
    (二)再被告莊宏富固不否認確有駕車搭載阿偉之人前往案發地
      點，此亦有現場監視器錄影攝錄到被告莊宏富所駕上開車
      輛之翻拍照片可稽。然卷附之被告莊宏富該車錄影翻拍照
      片，亦僅有該車外觀照片，並未錄及該車車上之人有下車
      之情，且依該照片所示拍攝時間係案發當日凌晨3 時27分
      50秒，核諸上開卷附林振文行動電話通訊監察紀錄表所示
      案發時間，顯亦已係在案發現場群毆械鬥將結束之際，核
      與被告莊宏富上開所辯情節，亦堪吻合，是被告莊宏富上
      開所辯，尚難遽認不實，從而其等雖有到場，卻已係於械
      鬥尾際，若亦未下車，則要難認被告莊宏富有構成與廖少
      恒等同夥有共犯本件被訴犯行之行為及罪責。
    (三)又依廖少恒、楊鼎仁、陳仲庭、陳振興、陳仲瑋、林振文
      、游萬偉、少年游○嘉、湯○廉、金郁祥等於本件案件警
      詢、偵查中均未曾提及被告莊宏富有參與本件行為之情，
      且廖少恒於本件審理時亦證稱：伊不認識莊宏富，本件案
      發時莊宏富有無在現場，伊無印象等語（見本院100 年7
      月13日審判筆錄4 至5 頁），由此益難證明被告莊宏富有
      參與本件圍毆告訴人等被訴犯行之行為或犯意聯絡。
    綜上所述，本件尚難確認被告莊宏富有參與共犯本件被訴殺
    人未遂之犯行，遑論涉犯有傷害或其他犯行，此外復查無其
    他積極證據足認被告莊宏富確有被訴之殺人未遂、傷害或其
    他之犯行，是依上開說明，本件不能證明被告莊宏富犯罪，
    自應為無罪判決之諭知。
據上論斷，應依刑事訴訟法第299 條第1 項前段、第300 條、第
301 條第1 項，兒童及少年福利法第70條第1 項前段，刑法第28
條、第277 條第1 項、第55條，刑法施行法第1 條之1 第1 項、
第2 項前段，判決如主文。
本案經檢察官王筱寧到庭執行職務。
中　　華　　民　　國　 100　　年　　7 　　月　　29　　日
                刑事第七庭  審判長法  官  彭  全  曄
                                  法  官  林  鈺  琅
                                  法  官  張  兆  光
以上正本證明與原本無異。
如不服本判決應於收受送達後十日內向本院提出上訴書狀，並應
敘述具體理由；其未敘述上訴理由者，應於上訴期間屆滿後二十
日內向本院補提理由書（均須按他造當事人之人數附繕本）「切
勿逕送上級法院」。
                                  書記官  蘇  宥  維
中　　華　　民　　國　 100　　年　　7 　　月　　29　　日
附錄本案論罪科刑法條全文：
中華民國刑法第277條
傷害人之身體或健康者，處三年以下有期徒刑、拘役或一千元以
下罰金。
犯前項之罪因而致人於死者，處無期徒刑或七年以上有期徒刑；
致重傷者，處三年以上十年以下有期徒刑。
兒童及少年福利法第70條
成年人教唆、幫助或利用兒童及少年犯罪或與之共同實施犯罪或
故意對其犯罪者，加重其刑至二分之一。但各該罪就被害人係兒
童及少年已定有特別處罰規定者，不在此限。
對於兒童及少年犯罪者，主管機關得獨立告訴。
